臺灣橋頭地方法院刑事判決
111年度審金訴字第193號
公  訴  人  臺灣橋頭地方檢察署檢察官
被      告  傅毅豪





上列被告因洗錢防制法等案件，經檢察官提起公訴（110年度偵
字第11572號），嗣被告就被訴事實為有罪之陳述，經本院告知
簡式審判程序之旨，並聽取當事人之意見後，由本院合議庭裁定
改由受命法官獨任進行簡式審判程序，判決如下：
    主  文
丙○○犯如附表「罪名及宣告刑」欄所示之罪，共參罪，各處如附
表「罪名及宣告刑」欄所示之刑。應執行有期徒刑壹年捌月。
    事  實
一、丙○○於民國110年5月7日起加入由真實姓名年籍不詳、TELEG
    RAM通訊軟體帳號暱稱「色狼」之成年人（無證據證明為未
    滿18歲之人，下簡稱「色狼」）與其餘真實姓名年籍不詳之
    成年人所組成3人以上之詐欺集團（所涉參與犯罪組織部分
    ，本案非其加入本案詐欺集團犯罪組織最先繫屬法院之案件
    ，不在本案起訴範圍內），由其負責擔任俗稱「車手」之依
    指示領取、轉交詐欺犯罪所得款項之工作，且丙○○應知悉依
    指示提領款項並交付他人，可能成為詐欺取財犯行中之一環
    而與他人共同遂行詐欺取財犯罪並致難以追查，而可掩飾、
    隱匿特定犯罪所得去向、所在，仍與「色狼」及所屬詐欺集
    團成員，共同意圖為自己不法所有，基於三人以上共同詐欺
    取財及掩飾、隱匿詐欺犯罪所得去向之洗錢之犯意聯絡，先
    由詐欺集團成員於如附表「詐騙時間」欄所示之時間，以如
    附表「詐騙方式」欄所示之方式，向如附表所示之戊○○、甲○○、乙○○施以詐術，致戊○○等3人均因此陷於錯誤，而分別
    匯款至許芳瑜（所涉幫助詐欺取財部分，另經臺灣彰化地方
    檢察署檢察官為不起訴處分）所申設之中國信託商業銀行股
    份有限公司帳號000000000000號帳戶（下稱中信銀行帳戶）
    內（匯款地點、金額詳如附表所示）後，丙○○再於110年5月
    7日或8日某時，在彰化縣和美鎮某處，向所屬詐欺集團成員
    取得上開中信銀行帳戶提款卡後搭乘火車前往高雄，接續提
    領上開款項後（提領地點、時間、金額詳如附表所示），前
    往「色狼」指示之地點，將該等款項交與所屬詐欺集團上游
    成員，以掩飾、隱匿各該詐欺犯罪所得之去向。嗣戊○○等3
    人察覺有異報警處理，始循線查悉上情
二、案經戊○○訴由新北市政府警察局三重分局，乙○○訴由桃園市
    政府警察局桃園分局暨高雄市政府警察局楠梓分局報告臺灣
    橋頭地方檢察署檢察官偵查起訴。
    理  由
一、上揭事實，業據被告於警詢、偵訊及本院準備程序中坦承不
    諱（見警卷第1至10頁；偵卷第127至131頁；本院卷第59頁
    、第78頁），核與證人即告訴人戊○○、乙○○，被害人甲○○於
    警詢中之證述情節均大致相符（見警卷第11至23頁），並有
    被告提款地點之監視器錄影畫面翻拍照片、中國信託商業銀
    行股份有限公司110年6月22日中信銀字第1102248391522820
    號函檢附許芳瑜所申設之中信銀行帳戶基本資料、自動化交
    易LOG資料-財金交易、存款交易明細、戊○○提供之自動櫃員
    機交易明細、甲○○提供之手機交易紀錄翻拍照片等在卷可稽
    （見警卷第25至36頁、第41頁、第45至46頁），足認被告之
    任意性自白與事實相符，應堪採信。本案事證明確，被告上
    開犯行均堪認定，均應依法論科。
二、論罪科刑：
  ㈠論罪部分
  1.按洗錢防制法第2條規定：「本法所稱洗錢，指下列行為：
    一、意圖掩飾或隱匿特定犯罪所得來源，或使他人逃避刑事
    追訴，而移轉或變更特定犯罪所得。二、掩飾或隱匿特定犯
    罪所得之本質、來源、去向、所在、所有權、處分權或其他
    權益者。三、收受、持有或使用他人之特定犯罪所得。」如
    詐欺集團向被害人施用詐術後，為隱匿其詐欺所得財物之去
    向，而令被害人將其款項轉入該集團所持有、使用之人頭帳
    戶，並由該集團所屬之車手前往提領詐欺所得款項得逞，檢
    察官如能證明該帳戶內之資金係本案詐欺之特定犯罪所得，
    即已該當於新法第14條第1項之一般洗錢罪。另過去實務認
    為，行為人對犯特定犯罪所得之財物或利益作直接使用或消
    費之處分行為，或僅將自己犯罪所得財物交予其他共同正犯
    ，祇屬犯罪後處分贓物之行為，非本條例所規範之洗錢行為
    ，惟依新法規定，倘行為人意圖掩飾或隱匿特定犯罪所得來
    源，而將特定犯罪所得直接消費處分，甚或交予其他共同正
    犯，而由共同正犯以虛假交易外觀掩飾不法金流移動，即難
    認單純犯罪後處分贓物之行為，應仍構成新法第2條第1款或
    2款之洗錢行為（最高法院108年度台上字第1744號判決意旨
    參照）。查本案詐欺集團成員先向如附表所示之戊○○等3人
    施以詐術，致其等均陷於錯誤而分別匯款至上開中信銀行帳
    戶後，再由被告依指示提領如附表所示之詐欺犯罪所得款項
    交與所屬詐欺集團成員，客觀上顯已製造金流斷點，致無從
    或難以追查前揭犯罪所得，藉此掩飾或隱匿該等犯罪所得之
    去向、所在，當屬洗錢防制法第2條第2款掩飾、隱匿特定犯
    罪所得去向、所在之行為，核與洗錢防制法第14條第1項一
    般洗錢罪之要件相合。
　2.核被告上開所為，均係犯刑法第339條之4第1項第2款之三人
    以上共同詐欺取財罪及洗錢防制法第14條第1項之一般洗錢
    罪。
  3.查本案被告依「色狼」指示提款及再層轉所屬詐欺集團上游
    之行為，使詐欺集團得以順利取得詐欺所得及保有不法利潤
    ，顯係分擔實施加重詐欺取財、洗錢之部分行為，以相互利
    用他人之行為，而達上開犯罪之目的。是被告、「色狼」與
    所屬詐欺集團成員，就本案犯行，有犯意聯絡及相互利用之
    行為分擔，為共同正犯。
　4.數行為於同時同地或在密切接近之時、地實施，侵害同一法
    益，各行為間之獨立性均極為薄弱，依社會一般觀念，在時
    空差距上，難以強行分開，在刑法評價上，以視為數個舉動
    之接續施行，合為包括之一行為予以評價，較為合理。查如
    附表編號1所示之告訴人戊○○數次匯款行為，係詐欺集團成
    員於密接時、地，分別對於同一告訴人所為之侵害，係基於
    同一機會、方法，本於單一決意陸續完成，另被告如附表編
    號1所為，係為取得同一人所交付詐騙款項之單一目的，而
    有數次取款行為，足認各行為之獨立性極為薄弱，且均係基
    於同一詐欺取財之目的，依一般社會觀念，在時間差距上，
    難以強行分開，應視為數個舉動之接續施行，合為包括之一
    行為予以評價，屬接續犯，應僅論以一罪。
　5.被告本案所為，均係以一行為同時觸犯三人以上共同詐欺取
    財罪及一般洗錢罪，均為想像競合犯，各應依刑法第55條前
    段規定從一重之三人以上共同詐欺取財罪處斷。
　6.詐欺罪係侵害個人財產法益之犯罪，其罪數之計算，以被害
    人數、被害次數之多寡，決定其犯罪之罪數。洗錢防制法透
    過防制洗錢行為，促進金流透明，得以查緝財產犯罪被害人
    遭騙金錢之流向，而兼及個人財產法益之保護，從而，洗錢
    防制法第14條第1項之一般洗錢罪之罪數計算，亦應以被害
    人人數為斷。查被告本案所犯如附表所示之犯行，被害對象
    不同，施用詐術之時間及方式等節亦有別，顯係基於各別犯
    意所為，侵害不同告訴人之財產法益，是被告所犯如附表所
    示之3罪間，犯意各別，行為互殊，應予分論併罰。
  ㈡刑之減輕部分
　　犯洗錢防制法第14、15條之罪，在偵查或審判中自白者，減
    輕其刑，洗錢防制法第16條第2項定有明文。查被告於本院
    審理中自白本案犯行，就所犯一般洗錢罪部分本應依洗錢防
    制法第16條第2項之規定減輕其刑，惟被告所犯一般洗錢罪
    係屬想像競合犯其中之輕罪，於決定處斷刑時，係以其中最
    重罪名之法定刑，做為裁量之準據，爰於量刑時一併衡酌前
    揭輕罪減輕其刑之事由（最高法院109年度台上字第5771號
    判決參照），附此敘明。
　㈢量刑部分
　　爰審酌被告非無謀生能力之人，不思循正當管道獲取所需，
    明知現今社會詐欺集團猖獗，對社會秩序及一般民眾財產法
    益侵害甚鉅，竟貪圖輕鬆獲利，與詐欺集團成員共犯本案加
    重詐欺取財犯行，影響社會治安及正常交易秩序，漠視他人
    財產法益，造成執法機關不易查緝犯罪行為人，又其擔任詐
    欺集團層層分工之一部，若非詐欺集團成員全體協力、互相
    利用，本案之詐欺取財犯行亦不可能順遂實行，更助長社會
    犯罪風氣，並使告訴人及被害人求償困難，破壞人際往來之
    信任感，所為殊值非難；惟考量被告犯後始終坦承犯行之態
    度，且合於洗錢防制法第16條第2項所定減輕其刑事由，已
    如前述，暨考量其於本案犯罪之角色分工、地位、犯罪之情
    節及手段，又本案無證據證明被告本案犯行獲有不法所得，
    兼衡被告自述高中肄業之教育程度、先前從事烤漆浪板之工
    作，月收入約新臺幣3萬元之經濟狀況及未婚無子女之家庭
    生活狀況（見本院卷第78頁）等一切情狀，分別量處如附表
    「罪名及宣告刑」欄所示之刑。
　㈣另審酌被告本案所為各次犯行，均係侵害他人之財產法益，
    罪質相同，並參以各次犯罪之責任分工、犯罪時間、所詐得
    金額、其對於法秩序之輕率態度等總體情狀，定應執行之刑
    如主文所示。
三、沒收
  ㈠查被告本案未取得任何報酬乙節，業據被告供述在卷（見警
    卷第7頁；偵卷第129頁；本院卷第59頁），又依卷內無證據
    足資證明被告獲有不法所得，爰不為沒收犯罪所得之諭知。
　㈡按洗錢防制法第18條第1項前段固規定「犯第14條之罪，其所
    移轉、變更、掩飾、隱匿、收受、取得、持有、使用之財物
    或財產上利益，沒收之」，惟無「不問屬於犯罪行為人與否
    」之要件，當以屬於犯罪行為人者為限（即指實際管領者）
    ，始應沒收。查被告提領如附表之款項後，將該款項全數交
    與所屬詐欺集團上游成員，業據被告供述在卷（警卷第27頁
    ；偵卷第129頁），又依本案卷內既存證據資料，尚乏證據
    足以證明被告實際保有該款項，被告就上開款項不具所有權
    及事實上處分權，自無從依洗錢防制法第18條第1項或刑法
    第38條之1第1項規定宣告沒收。
據上論斷，應依刑事訴訟法第273條之1第1項、第299條第1項前
段，判決如主文。
本案經檢察官丁○○提起公訴，檢察官己○○到庭執行職務。 
中　　華　　民　　國　　111 　年　　8 　　月　　15　　日
                  刑事第四庭    法　官  陳芸葶
以上正本證明與原本無異。
如不服本判決應於收受送達後20日內向本院提出上訴書狀，並應
敘述具體理由；如未敘述上訴理由者，應於上訴期間屆滿後20日
內向本院補提理由書（均須按他造當事人之人數附繕本）「切勿
逕送上級法院」。
中　　華　　民　　國　　111 　年　　8 　　月　　15　　日
　　　　　　　　　 　　　　　　 書記官  鄭珓銘
附錄本件論罪科刑法條：
中華民國刑法第339條之4
犯第339條詐欺罪而有下列情形之一者，處1年以上7年以下有期
徒刑，得併科一百萬元以下罰金：
一、冒用政府機關或公務員名義犯之。
二、三人以上共同犯之。
三、以廣播電視、電子通訊、網際網路或其他媒體等傳播工具，
    對公眾散布而犯之。
前項之未遂犯罰之。
洗錢防制法第14條
有第二條各款所列洗錢行為者，處7年以下有期徒刑，併科新臺
幣5百萬元以下罰金。
前項之未遂犯罰之。
前二項情形，不得科以超過其特定犯罪所定最重本刑之刑。
附表：
編號 告訴人/被害人 詐騙時間 詐騙方式 匯款時間 匯款金額 （新臺幣） 匯入帳戶 提領時間、方式及金額   罪名及宣告刑        提領時間 提領地點 提領金額 (新臺幣）  1 告訴人 戊○○ 110年5月8日下午5時9分許 詐欺集團成員佯為「DTAudio聆翔官方旗艦店」客服人員致電戊○○，向戊○○佯稱：誤將其資料登入為批貨商，會定期扣除帳戶內款項，須去電金融機構取消云云；再由該詐欺集團其他成員於同日下午5時19分許，佯為彰化銀行客服人員，致電戊○○訛稱：帳戶要重置，需依指示將帳戶內款項轉出云云，致戊○○陷於錯誤而於右列時間，匯款右列金額至右列帳戶。 110年5月9日下午3時39分許 29,985元暨手續費15元 許芳瑜所申設之中信銀行帳戶 110年5月9日下午3時46分許 高雄市○○區○○路000號「統一超商好事登門市」自動櫃員機 30,000元 丙○○犯三人以上共同詐欺取財罪，處有期徒刑壹年貳月。     110年5月9日下午3時49分許 30,000元  110年5月9日下午3時57分許 高雄市○○區○○○路000號「統一超商新楠梓門市」自動櫃員機 30,000元  2 被害人 甲○○ 110年5月9日下午4時許 詐欺集團成員佯為「誠品書店」客服人員致電甲○○，向甲○○訛稱：有重複交易紀錄，需進行解除云云；再由該詐欺集團其他成員自上開通話後不久之某時，佯為元大銀行客服人員，致電甲○○訛稱：需依指示操作將銀行轉帳功能關閉云云，致甲○○陷於錯誤而於右列時間，匯款右列金額至右列帳戶。 110年5月9日下午4時48分許 8,172元  110年5月9日下午4時55分04秒許、 110年5月9日下午4時55分47秒許 高雄市○○區○○街000號「全家超商高雄右昌門市」自動櫃員機 20,000元、5,000元 丙○○犯三人以上共同詐欺取財罪，處有期徒刑壹年壹月。 3 告訴人 乙○○ 110年5月9日下午4時17分許 詐欺集團成員佯為「蝦皮」專員致電乙○○，向乙○○佯稱：蝦皮商城被駭客入侵，一般會員升級為白金會員，若要取消要提供郵局帳號云云；再由該詐欺集團其他成員自上開通話後不久之某時，佯為郵局客服人員，致電乙○○，向其訛稱：需依指示操作網路匯款云云，致乙○○陷於錯誤而於右列時間，匯款右列金額至右列帳戶。 110年5月9日下午4時48分許 17,123元     丙○○犯三人以上共同詐欺取財罪，處有期徒刑壹年。